【裁判字號】    99,司,187
【裁判日期】    991101
【裁判案由】    改任臨時管理人
【裁判全文】
臺灣臺北地方法院民事裁定               99年度司字第187號
聲  請  人  乙○○○
相  對  人  萬裕建設股份有限公司
臨時管理人  甲○○
上列聲請人聲請改任臨時管理人事件，本院裁定如下：
    主  文
聲請駁回。
聲請程序費用新臺幣壹仟元由聲請人負擔。
    理  由
一、聲請意旨略以：相對人公司原董事長陳查某已於民國82年8
    月過世，聲請人為其繼承人，且為相對人公司之股東。經國
    稅局同意，相對人公司股份被用以抵繳原董事長之遺產稅，
    故行政執行署於97年先後就相對人股份進行二次拍賣。因第
    二次拍賣核定價額14,400萬元之價格過高，無人應買而流標
    。國稅局遂函覆不用拍賣，相對人6,000股以抵繳方式處理
    ，核定抵繳價值17,011,717元，價差過大，然現任臨時管理
    人甲○○就任後均採消極不作為態度，未積極向行政執行署
    說明，顯然未盡臨時管理人之職責，而不利公司利益。經聲
    請人詢問相對人會計卻稱臨時管理人與其均未處理相對人抵
    繳遺產稅及拍賣事宜，且聲請人依公司法第210條要求抄錄
    公司帳冊資料，臨時管理人卻僅交付97年度營利事業所得稅
    結算申報書、資產負債表、財產目錄及營利事業所得稅結算
    申報調整所得額彙總表交出，卻不同意將相對人最近年度營
    業報告書、損益表等相關財務報表及帳本供查閱，令人懷疑
    公司資產遭挪用、掏空，嚴重侵害全體股東權益，違反公司
    法第200條重大損害公司行為，且據檢查人提出之查核報告
    ，可知相對人會計帳目紊亂，更徵臨時管理人之不適任，應
    予解任改派。為此，爰依據公司法第200條之規定，聲請解
    任原臨時管理人，改派聲請人為臨時管理人云云。
二、按董事會不為或不能行使職權，致公司有受損害之虞時，法
    院因利害關係人或檢察官之聲請，得選任一人以上之臨時管
    理人，代行董事長及董事會之職權。但不得為不利於公司之
    行為，公司法第208條之1第1項定有明文。又臨時管理人之
    權利義務應同董事，臨時管理人是否應解任，自應參考解任
    董事之相關規定即公司法第200條「董事執行業務，有重大
    損害公司之行為或違反法令或章程之重大事項」之規定，以
    其有重大損害公司之行為或違反法令或章程之重大事由為其
    解任原因。
三、經查，臨時管理人係代行董事長及董事會之職權，負責公司
    之管理及營運，至於以相對人公司股份抵繳陳查某先生之遺
    產稅款並非臨時管理人之職務範疇，應由陳查某先生之全體
    繼承人共同處理，是聲請人以此主張甲○○未盡臨時管理人
    之職責，尚無依據。又聲請人於98年5月8日函請查閱、抄錄
    財務報表及相關帳冊時，雖因會計師查帳致無法閱覽，有聲
    證8函文在卷可稽，但聲請人自承相對人業已交付97年度營
    利事業所得稅結算申報書、資產負債表、財產目錄及營利事
    業所得稅結算申報調整所得額彙總表；另本院前選任周峻墩
    會計師為檢查人而提出協議程序執行報告，亦已就相對人之
    財務報表進行查核，並無聲請人所稱公司已遭挪用、掏空情
    事，聲請人註記有疑部分，大都與甲○○於92年擔任臨時管
    理人前之事件有關，尚難以此認臨時管理人有重大損害公司
    之行為或違反法令或章程之重大事由。綜上，聲請人空言主
    張臨時管理人消極不作為，有嚴重侵害全體股東之權益情事
    云云，均不足採，是其先位聲請解任相對人而改派聲請人為
    臨時管理人，備位聲明增加選任聲請人及周峻墩會計師為相
    對人之臨時管理人，均無理由，自應予以駁回。爰裁定如主
    文。
中    華    民    國    99    年    11    月    1     日
                  民事第五庭    法  官  歐陽漢菁
以上正本係照原本作成
如對本裁定抗告須於裁定送達後10日內向本院提出抗告狀，並繳
納抗告費新臺幣1,000元
中    華    民    國    99    年    11    月    1     日
                                書記官  吳貞瑩

司法院資訊處製作；財團法人民間司法改革基金會備份。
